臺灣板橋地方法院刑事判決　　　　　　 100年度訴字第1560號
公　訴　人　臺灣板橋地方法院檢察署檢察官
被　　　告　潘慶陽
指定辯護人　本院公設辯護人　湯明純
上列被告因偽造有價證券案件，經檢察官提起公訴（100 年度偵
字第7650號），本院判決如下：
    主  文
潘慶陽意圖供行使之用，而偽造有價證券，處有期徒刑壹年捌月
，緩刑肆年。
如附表所示之支票貳紙均沒收。
    事  實
一、茲潘慶陽於民國94年6 、7 月間某日，因工程需用，即趁其
    兄長潘盈秀旅居加拿大之際，在屏東縣枋寮鄉○○村○○○
    路12號之老家房間內，竊取潘盈秀所有而放置於該處之印章
    1 枚及其向華南商業銀行板新分行所申請之空白支票簿（所
    涉親屬間竊盜部分未據告訴）；嗣有不知情之友人張順天向
    其借用支票使用，潘慶陽即意圖供行使之用，基於偽造有價
    證券以行使之單一犯意，於94年7 月至10月間之某日，在新
    北市某不詳處所，冒用「潘盈秀」之名義，於前開所竊得之
    空白支票2 紙，接續填寫如附表所示之發票日及票面金額，
    並以上開所竊得之「潘盈秀」之印章，於發票人欄上蓋上「
    潘盈秀」之印文各1 枚，偽造如附表所示之支票2 紙，隨即
    交予不知情之張順天（業經檢察官另案為不起訴處分確定）
    使用。
二、案經臺灣板橋地方法院檢察署檢察官自動檢舉偵查起訴。
    理  由
一、證據能力：
    本件認定事實所引用之卷證資料（包含人證與文書證據、物
    證），並無證據證明係公務員違背法定程序所取得，又被告
    以外之人於審判外之陳述，經核並無非出於自由意願而為陳
    述或遭違法取證及顯有不可信之情況，再卷內之文書證據，
    亦無刑事訴訟法第159 條之4 之顯有不可信之情況與不得作
    為證據之情形，且被告潘慶陽及其辯護人迄本院言詞辯論終
    結前均未聲明異議，依刑事訴訟法第159 條至159 條之5 之
    規定，均有證據能力，合先敘明。
二、上揭犯罪事實，業據被告於偵查及本院審理時坦承不諱（見
    100 年度偵字第7650號偵查卷第5 、6 頁、97年度偵緝字第
    409 號偵查卷第36、37、43頁、本院100 年7 月19日審判筆
    錄第5 、6 頁），並經證人張順天於另案偵查中供證明確，
    且有如附表所示之偽造支票2 紙、如附表編號2 所示之退票
    理由單1 紙、華南商業銀行板新分行95年7 月20日（95）華
    板新字第114 號函暨附件客戶潘盈秀支票存款帳號00000000
    0000號之支票存款票據退票紀錄查詢單各1 紙、支票存款帳
    戶領用支票使用狀況查詢申請單2 紙、支票存款往來約定書
    、委託擔當付款約定書、開戶申請書、支票存款開戶申請書
    、拒絕往來客戶明細表及被害人潘盈秀所書之聲明書各1 紙
    在卷可稽（見99年度調偵字第683 號偵查卷第15、16、95年
    度他字第1911號偵查卷第59頁、95年度偵字第14283 號偵查
    卷第28至32頁、97年度偵緝字第409 號偵查卷第45頁），足
    認被告前開不利於己之自白與事實相符。本案事證明確，被
    告犯行洵堪認定，應依法論科。
三、比較新舊法：
  (一)按行為後法律有變更者，適用行為時之法律。但行為後之法
    律有利於行為人者，適用最有利於行為人之法律，刑法第2
    條第1 項定有明文（刑法第2 條係規範行為後法律變更所生
    新舊法律比較適用之準據法，是刑法第2 條本身雖經修正，
    但該條文既屬適用法律之準據法，本身尚無比較新舊法之問
    題，應逕適用裁判時之刑法第2 條規定以決定適用之刑罰法
    律）。查被告所犯之刑法第201 條第1 項之意圖供行使之用
    而偽造有價證券罪，法定本刑有罰金刑之處罰，而被告行為
    後，刑法第33條第5 款有關罰金之最低數額之規定，業於94
    年2 月2 日修正公布，自95年7 月1 日起施行，修正前刑法
    第33條第5 款規定：「罰金：（銀元）1 元以上」，且刑法
    分則編各罪所定罰金之貨幣單位原為銀元，而銀元與新臺幣
    間之折算，依現行法規所定貨幣單位折算新臺幣條例規定，
    以銀元1 元折算新臺幣3 元；修正後刑法第33條第5 款則規
    定：「罰金：新臺幣1,000 元以上，以百元計算之」；經比
    較修正前、後之規定，修正後刑法第33條第5 款所定罰金之
    最低數額，較之修正前提高，自以修正前刑法第33條第5 款
    規定，較有利於被告，依刑法第2 條第1 項前段之規定，自
    應適用行為時即修正前刑法第33條第5 款之規定。
  (二)至刑法施行法雖亦於95年6 月14日修正增訂第1 條之1 （有
    關罰金之最高數額），並自95年7 月1 日起施行，而罰金刑
    貨幣單位雖因而有「銀元」、「新臺幣」之更異，惟適用結
    果之罰金額度則無二致，就罰金法定刑提高之「刑罰權規範
    內容」並無利或不利變更，此部分自不生新舊法之比較問題
    ，應適用具特別法及準據法（刑法施行法第1條 之1 第1 項
    具有準據法性質）之刑法施行法第1 條之1規 定（參照臺灣
    高等法院暨所屬法院95年法律座談會刑事類提案第16、19號
    法律問題），併此敘明。
四、核被告所為，係犯刑法第201 條第1 項之意圖供行使之用而
    偽造有價證券罪。被告係於同一時間，地點，偽造如附表所
    示之支票2 紙，足徵被告係於密接之時、地而為前開偽造有
    價證券之行為，且各行為之獨立性薄弱，依一般社會觀念難
    以強行區隔，顯係基於單一犯意接續所為，侵害同一法益，
    為接續犯，屬單純一罪。再被告偽造有價證券後，復持以行
    使，其行使偽造有價證券之低度行為為偽造之高度行為所吸
    收，不另論罪。被告偽造有價證券以行使之犯行固無足取，
    然其因一時短於思慮而致犯本罪，犯後已坦承犯行，深具悔
    意，且已獲得被害人潘盈秀之諒解，有被害人潘盈秀親書之
    聲明書1 紙在卷可佐（97年度偵緝字第409 號偵查卷第45頁
    ），而其所犯意圖供行使而偽造有價證券罪之法定本刑為3
    年以上10年以下有期徒刑，與其犯罪情節相較，實屬情輕法
    重，客觀上足以引起一般同情，顯有堪資憫恕之處，本院認
    縱處以法定最低刑度猶嫌過重，爰依刑法第59條之規定，減
    輕其刑（依最高法院95年度第8 次刑事庭會議決議六、(一)之
    意旨，新刑法第59條之規定，為法院就刑之酌裁審認標準見
    解之明文化，非屬法律之變更，無新舊法比較適用之問題）
    。爰審酌被告犯罪之動機、目的、手段、所造成之損害，兼
    衡其已獲得被害人潘盈秀之諒解及犯罪後坦承犯行，已知悔
    改等一切情狀，量處如主文所示之刑，以示懲儆（依最高法
    院95年度第8 次刑事庭會議決議六、(一)之意旨，新刑法第57
    條之規定，為法院就刑之裁量審認標準見解之明文化，非屬
    法律之變更，無新舊法比較適用之問題）。又如附表所示之
    支票2 紙，係被告所偽造之有價證券，不問是否屬於被告與
    否，均應依刑法第205 條之規定，宣告沒收。再中華民國96
    年罪犯減刑條例雖於96年7 月4 日制定公布，並自同年月16
    日施行，然本案被告所犯為刑法第201 條第1 項之意圖供行
    使之用而偽造有價證券罪，所宣告之刑復逾有期徒刑1 年6
    月，依該條例第3 條第1 項第15款之規定，不得減刑，是本
    案核與減刑之要件不符，自不得減刑，辯護人請求減刑之語
    ，尚有誤會，併此指明。
五、末按犯罪在新法施行前，於新法施行後之緩刑之宣告，應適
    用新法第74條之規定（最高法院95年第8 次刑事庭會議決議
    七之意旨可資參照）。亦即，就緩刑之宣告，係依裁判時之
    情狀為其考量標準，此部分應逕依裁判時之法律為適用基準
    ，無須比較新舊法，縱因而與主刑部分所適用之法律不同，
    亦無割裂適用法律之問題。查被告前未曾因故意犯罪受有期
    徒刑以上刑之宣告，有臺灣高等法院被告前案紀錄表佐卷可
    考，其因一時失慮致罹刑典，然已坦承犯行，知所悔悟，並
    獲得被害人潘盈秀之諒解（詳如前述），經此偵審教訓，當
    知所警惕，而無再犯之虞，本院認所宣告之刑以暫不執行為
    適當，併依裁判時之刑法第74條第1 項第1 款之規定，宣告
    緩刑4 年，用啟自新。
據上論斷，應依刑事訴訟法第299 條第1 項前段，刑法第2 條第
1 項前段、第201 條第1 項、第59條、第74條第1 項第1 款、第
205 條，刑法施行法第1 條之1 第1 項、第2 項前段，判決如主
文。
本案經檢察官高智美到庭執行職務。
中    華    民    國   100    年    7     月    26    日
                  刑事第二十庭  審判長法  官  林家賢
                                      法  官  陳明偉
                                      法  官  鄧雅心
以上正本證明與原本無異。
如不服本判決應於收受判決後10日內向本院提出上訴書狀，並應
敘述具體理由。其未敘述上訴理由者，應於上訴期間屆滿後20日
內向本院補提理由書（均須按他造當事人之人數附繕本）「切勿
逕送上級法院」。
                                      書記官  謝麗秋
中    華    民    國   100    年    7     月    26    日
附錄本案論罪科刑法條
中華民國刑法第二百零一條
意圖供行使之用，而偽造、變造公債票、公司股票或其他有價證
券者，處三年以上十年以下有期徒刑，得併科三千元以下罰金。
行使偽造、變造之公債票、公司股票或其他有價證券，或意圖供
行使之用，而收集或交付於人者，處一年以上七年以下有期徒刑
，得併科三千元以下罰金。
附表：
┌─┬─────┬────┬────┬─────┬─────┬──────┐
│編│支票號碼  │發 票 人│發 票 日│票面金額  │ 付款人   │  卷  頁    │
│號│          │        │(年月日)│(新臺幣)  │          │            │
├─┼─────┼────┼────┼─────┼─────┼──────┤
│1.│GC0000000 │潘盈秀  │94.10.15│100,000元 │華南商業銀│99調偵409 偵│
│  │          │        │        │          │行板橋分行│查卷第15頁  │
├─┼─────┼────┼────┼─────┼─────┼──────┤
│2.│GC0000000 │同  上  │94.11.15│130,000元 │同  上    │同上卷第16頁│
└─┴─────┴────┴────┴─────┴─────┴──────┘